【裁判字號】    92,易,46
【裁判日期】    920130
【裁判案由】    恐嚇取財等
【裁判全文】
臺灣臺北地方法院刑事判決                    九十二年度易字第四六號
    公  訴  人  臺灣臺北地方法院檢察署檢察官
    被      告  庚○○  男  三.
                戊○○  男  四.
右列被告因恐嚇取財等案件，經檢察官提起公訴（九十一年度偵字第二二七五號）
，本院判決如左：
    主  文
庚○○連續意圖為自己不法之所有，以恐嚇使人將本人之物交付，處有期徒刑貳年陸
月；又故買贓物，處有期徒刑伍月；又共同連續變造身分證，處有期徒刑參月，扣案
之變造杜欣諺國民身分證及駕照上庚○○之照片各壹張，均沒收；又意圖為自己不法
之所有而侵占遺失物，處罰金伍佰元，如易服勞役，以參佰元折算壹日；應執行有期
徒刑參年，罰金伍佰元，罰金如易服勞役，以參佰元折算壹日，扣案之變造杜欣諺國
民身分證及駕照上庚○○之照片各壹張，均沒收。
戊○○連續幫助意圖為自己不法之所有，以恐嚇使人將本人之物交付，處有期徒刑壹
年。
    事  實
一、庚○○前曾於民國八十六年間因贓物等案件，經臺灣士林地方法院判處有期徒刑
    一年（不構成累犯），仍不知悔改，於前案判決後，竟意圖為自己不法之所有，
    基於竊車以恐嚇車主交付財物之概括犯意，先於九十一年十月九日，委由不知情
    之戊○○以車牌號碼Ｈ六─一九九號營業小客車載送至附表編號一所示之地點，
    以其所有客觀上具危險性足供兇器使用之改造一字型螺絲起子一支，撬開丙○○
    所有停放該處車號Ｚ五－九九九九號自小客車（毀損部分未據告訴）及車內高爾
    夫球具一組，旋即以車上所示之電話號碼聯絡車主丙○○恐嚇稱：車子在其手上
    ，想要領回就匯款新台幣（以下同）六萬元至指定不知情之吳秋娟於萬泰商業銀
    行帳戶等言詞，致使丙○○心生畏懼而於當日匯款新台幣（以下同）六萬元，始
    依指示至台北市洛陽停車場尋獲車輛，嗣後經戊○○發覺，戊○○乃基於幫助庚○○犯罪之概括故意，庚○○基於前揭概括故意，自九十一年十月十六日起至同
    年月二十三日止，連續由戊○○以前揭車輛接送庚○○至如附表編號二至五所示
    地點，由庚○○持前揭兇器竊取如附表編號二至五所示之車輛及其他物品，旋即
    以車上所示之電話號碼聯絡附表二、三、五所示之車主將附表所示之款項匯入前
    揭指定帳戶，使丁○○、甲○○心生畏懼而匯款三萬元及五萬元，乙○○因未匯
    款而未得逞，每次由庚○○支付三千元至一萬元不等之報酬予戊○○，嗣於九十
    一年十一月九日，為警循線查獲。
二、庚○○另明知車牌號碼六Ａ─七０七號營業小客車，除方向盤外之全部，均係來
    路不明之贓物所拼裝而來，引擎號碼及車身號碼均經變造，係屬贓物（原車號為
    Ｂ二－一八０號，為杜欣諺所有，於九十一年一月二十八日為他人所竊取），仍
    於九十一年間某日，以三萬元向綽號「小林」之不詳姓名成年男子購買使用。
三、庚○○另於九十一年一月初某日與綽號「小林」之不詳姓名成年男子基於共同變
    造特種文書之概括犯意聯絡，將其所有自己照片二張交由綽號「小林」之不詳姓
    名成年男子，連續換貼於杜欣諺所有之身分證、駕照換貼其照片予以變造，足生
    損害於杜欣諺及戶政機關、交通監理機關管理之正確性。
四、庚○○另意圖為自己不法之所有，於九十一年四、五月間某日，在其所有車牌號
    碼六Ａ─七０七號營業小客車上，拾獲林龍榮所遺失之駕照一張，竟予侵占入己
    。
五、案經臺北市政府警察局刑事警察大隊報請臺灣臺北地方法院檢察署檢察官偵查起
    訴。
    理  由
一、右揭事實，業據被告庚○○、戊○○均坦承不諱，核與證人丙○○、乙○○、己○○、甲○○、丁○○、林龍榮、杜欣諺於警訊時證述之情節相符，並有通訊監
    察譯文、車輛竊盜、車牌失竊資料個別查詢報表、吳秋娟之帳戶對帳單、台北市
    政府警察局鑑驗通知書、車號六Ａ－七０七號營業小客車之車身及引擎照片、贓
    物認領保管單、汽車新領牌照登記書在卷可稽，並有變造之杜欣諺身分證、駕照
    扣案可證，本件事證明確，被告二人犯行均堪認定。
二、核被告庚○○所為，係犯刑法第三百二十一條第一項第三款加重竊盜罪、第三百
    四十六條第一項恐嚇取財既遂罪、第三百四十六條第三項、第一項之恐嚇取財未
    遂罪、第三百四十九條第二項故買贓物罪、第二百十二條變造特種文書罪及第三
    百三十七條侵占遺失物罪。其與綽號「小林」之不詳姓名成年男子共同變造身分
    證、駕照之犯行具有犯意聯絡及行為分擔，為共同正犯。其對被害人乙○○已著
    手恐嚇取財行為之實施而未生得財之結果，為未遂犯。其先後多次竊盜犯行及多
    次恐嚇取財、恐嚇取財未遂犯行及變造身分證、駕照犯行，均時間緊密，犯罪構
    成要件相同，顯係基於概括犯意為之，為連續犯，依刑法第五十六條規定，分別
    以加重竊盜罪一罪、恐嚇取財既遂一罪及變造身分證一罪論，並均加重其刑。其
    所犯恐嚇取財及加重竊盜罪二罪之間，有方法結果之牽連關係，依刑法第五十五
    條之規定，應從較重之連續恐嚇取財既遂罪處斷。其所犯連續恐嚇取財既遂罪、
    故買贓物罪、連續變造特種文書罪、侵占遺失物罪四罪之間，犯意各別，行為互
    殊，應予分論併罰。按被告戊○○所為係被告庚○○前開連續加重竊盜、恐嚇取
    財罪犯罪構成要件以外之幫助行為，依被告庚○○所犯係以恐嚇取財罪論，核被
    告戊○○所為，係犯刑法第三百四十六條之幫助恐嚇取財罪。又基於概括犯意，
    多次幫助正犯犯罪者，屬連續幫助（見最高法院八十七年度台上字第三八六五號
    判決要旨），是故幫助犯有多次幫助行為，該幫助之刑責自應論以連續幫助之刑
    責，被告戊○○先後多次幫助犯行，時間緊密，犯罪構成要件相同，顯係基於概
    括犯意為之，為連續犯，依刑法第五十六條規定，以一罪論，並加重其刑。又其
    係幫助他人犯罪，依刑法第三十條第一項之規定，減輕其刑，並先加後減之。爰
    審酌被告庚○○前已犯有贓物、偽造文書之前科，其犯罪之動機及被告戊○○為
    籌措其子醫藥費之犯罪動機、二人犯罪之手段、犯罪所生損害及犯後被告戊○○
    固曾否認犯罪，然於本院審理時均坦承犯行，被告庚○○均坦承犯行，二人犯後
    態度尚稱良好及公訴人當庭請求量處被告庚○○有期徒刑三年、被告戊○○有期
    徒刑一年等一切情狀，分別量處如主文所示之刑，並對被告庚○○定其應執行刑
    ，以資懲儆。扣案之變造杜欣諺國民身分證及駕照上之被告庚○○之照片各一張
    ，係被告庚○○所有供犯罪所用之物且屬其所有，業據被告供承在卷，爰依刑法
    第三十八條第一項第二款併予宣告沒收。又被告庚○○所持前揭犯罪工具螺絲起
    子一支，業經丟棄，業據被告庚○○於偵訊中敘明，應已滅失，爰不另為沒收之
    諭知，附此敘明。
三、公訴意旨另以：（一）被告庚○○於九十一年十月二十二日曾對被害人己○○恐
    嚇取財三萬元，惟未得逞，因認被告庚○○另涉恐嚇取財未遂罪嫌，（二）被告
    戊○○另涉幫助被告庚○○於附表編號一所示之時地為竊盜及恐嚇取財犯嫌，因
    認被告戊○○另涉幫助恐嚇取財罪嫌等語，訊據被告庚○○雖坦承有右揭恐嚇取
    財犯行，惟其於偵查中坦承恐嚇取財既遂，得款三萬元，惟查，其所指定匯入之
    吳秋娟帳戶於九十一年十月二十二日並無他人匯入款項，有萬泰銀行吳秋娟帳戶
    交易明細表在卷可參，而被害人己○○於警訊中亦未敘及其曾遭恐嚇取財之事，
    其車係於九十一年十月二十四日經台北市政府警察局士林分局社子派出所警員於
    台北市士林區○○○路設中街口尋獲，有九十一年十一月八日警訊筆錄在卷可憑
    ，則依卷內之資料尚查無其他積極證據足認被告之自白與事實相符，且被告之自
    白與公訴人起訴之犯罪事實亦不相符，此部分不能證明被告庚○○犯罪，原應為
    無罪之諭知，惟公訴意旨認此部分與前揭被告於九十一年十月二十二日竊取己○○車輛及附表所示物品有牽連犯之裁判上一罪之關係，被告庚○○亦坦承其竊取
    該車係為恐嚇取財，核與被告戊○○所供亦相符，爰不另為無罪之諭知，附此敘
    明。訊據被告戊○○堅決否認其於附表編號一所示時間幫助被告庚○○犯罪，辯
    稱其當時並不知情，係事後看被告於深夜返車竟持有汽車音響，始產生懷疑，加
    以詢問，經被告庚○○告知後始知情，嗣於附表二所示之時間起始開始幫助被告
    庚○○犯罪等情，核與被告庚○○所供一致，依被告戊○○已坦承幫助被告庚○○四次犯行，核無否認該次犯行之必要，且其所供與一般社會常情相符，此外依
    卷內資料復查無其他積極證據足認被告戊○○涉有該次幫助犯行，此部分不能證
    明被告戊○○犯罪，原應為無罪之諭知，惟公訴意旨認此部分與前揭有罪部分有
    連續犯之裁判上一罪之關係，爰不另為無罪之諭知，附此敘明。
據上論斷，應依刑事訴訟法第二百九十九條第一項前段、刑法第二十八條、第五十六
條、第三百二十一條第一項第三款、第三百四十六條第一項、第三項、第三百四十九
條第二項、第二百十二條、第三百三十七條、第五十五條、第三十條第二項、第五十
一條第五款、第三十八條第一項第二款，罰金罰鍰提高標準條例第一條前段、第二條
，判決如主文。
本案經檢察官陳佳秀到庭執行職務
中      華      民      國    九十二    年      一      月     三十     日
                                      臺灣臺北地方法院刑事第九庭
                                          法  官  沈君玲
右正本證明與原本無異。
如不服本判決，應於判決送達後十日內，向本院提出上訴狀。
                      書記官  蔡梅蓮
中      華      民      國      九十二      年     二      月    七    日
附錄本案論罪科刑所依據之法條
刑法第三百二十一條第一項第三款
一犯竊盜罪而有左列情形之一者，處六月以上五年以下有期徒刑：
  於夜間侵入住宅或有人居住之建築物、船艦或隱匿其內而犯之者。
  毀越門扇、牆垣或其他安全設備而犯之者。
  攜帶兇器而犯之者。
  結夥三人以上而犯之者。
  乘火災、水災或其他災害之際而犯之者。
  在車站或埠頭而犯之者。
二前項之未遂犯罰之。
刑法第三百四十六條第一項、第三項
意圖為自己或第三人不法之所有，以恐嚇使人將本人或第三人之物交付者，處六月以
上、五年以下有期徒刑，得併科一千元以下罰金。
以前項方法得財產上不法之利益，或使第三人得之者，亦同
前二項之未遂犯，罰之。
刑法第三百四十九條第二項
收受贓物者，處三年以下有期徒刑、拘役或五百元以下罰金。
搬運、寄藏、故買贓物或為牙保者，處五年以下有期徒刑、拘役或科或併科一千元以
下罰金。
因贓物變得之財物，以贓物論。
刑法第二百十二條
偽造、變造護照、旅券、免許證、特許證及關於品行、能力、服務或其他相類之證書
、介紹書，足以生損害於公眾或他人者，處一年以下有期徒刑、拘役或三百元以下罰
金。
刑法第三百三十七條
意圖為自己或第三人不法之所有，而侵占遺失物、漂流物或其他離本人所持有之物者
，處五百元以下罰金。
附表：
┌──┬───┬────┬─────┬────┬───┬────────┐
│編號│行為人│犯罪時間│犯罪地點  │犯罪方式│被害人│所得財物        │
├──┼───┼────┼─────┼────┼───┼────────┤
│  一│庚○○│九十一年│臺北市大安│持螺絲起│丙○○│車牌號碼Ｚ五─九│
│    │      │十月九日│區○○○路│子，竊取│      │九九九號自用小客│
│    │      │九時許  │一段一三五│自用小客│      │車一輛及車內高爾│
│    │      │        │巷內      │車，並恐│      │夫球具一套，恐嚇│
│    │      │        │          │嚇取財六│      │取財六萬元      │
│    │      │        │          │萬元既遂│      │                │
├──┼───┼────┼─────┼────┼───┼────────┤
│  二│庚○○│九十一年│臺北市天母│持螺絲起│乙○○│車牌號碼ＲＯ─八│
│    │      │十月十六│西路五七號│子，竊取│      │一三二號自用小客│
│    │      │日二時許│前        │自用小客│      │車一輛及車內之測│
│    │      │        │          │車，並恐│      │速器、駕照、電子│
│    │      │        │          │嚇取財四│      │零件一盒        │
│    │      │        │          │萬元未遂│      │                │
├──┼───┼────┼─────┼────┼───┼────────┤
│  三│庚○○│九十一年│臺北市大安│持螺絲起│丁○○│車牌號碼ＢＬ─一│
│    │      │十月十六│區○○路（│子，竊取│      │一一一號自用小客│
│    │      │日八時許│仁愛國小對│自用小客│      │車一輛及車內汽車│
│    │      │        │面）      │車，並恐│      │音響、高爾夫球具│
│    │      │        │          │嚇取財三│      │一套、行車執照一│
│    │      │        │          │萬元既遂│      │張，恐嚇取財三萬│
│    │  │        │          │        │      │元              │
├──┼───┼────┼─────┼────┼───┼────────┤
│  四│庚○○│九十一年│臺北市松山│持螺絲起│己○○│車牌號碼九Ｋ─二│
│    │      │十月二十│區○○○路│子，竊取│      │五三九號自用小客│
│    │      │二日十二│三段三０一│自用小客│      │車一輛及車內之汽│
│    │      │時許    │號前      │車      │      │車音響、身分證、│
│    │      │        │          │        │      │駕照、支票一張  │
├──┼───┼────┼─────┼────┼───┼────────┤
│  五│庚○○│九十一年│桃園縣桃園│持螺絲起│甲○○│車牌號碼三Ｕ─六│
│    │      │十月二十│市○○路二│子，竊取│      │七０九號自用小客│
│    │      │三日凌晨│段四七號  │自用小客│      │車一輛及車內汽車│
│    │      │零時許  │          │車，並恐│      │音響一組，恐嚇取│
│    │      │        │          │嚇取財五│      │財五萬元（起訴書│
│    │      │        │          │萬元既遂│      │誤載為三萬元）  │
└──┴───┴────┴─────┴────┴───┴────────┘


司法院資訊處製作；財團法人民間司法改革基金會備份。
